【裁判字號】    98,台上,296
【裁判日期】    980115
【裁判案由】    違反藥事法
【裁判全文】
最高法院刑事判決              九十八年度台上字第二九六號
上  訴  人  甲○○
選任辯護人  徐士斌律師
上  訴  人  乙○○
選任辯護人  李文成律師
            賴玉山律師
            洪瑞悅律師
上  訴  人  丙○○
選任辯護人  文  聞律師
            成樞律師
            鄒志鴻律師
上列上訴人等因違反藥事法案件，不服台灣高等法院中華民國九
十七年七月一日第二審更審判決（九十七年度上更(一)字第一五五
號，起訴案號：台灣台北地方法院檢察署九十二年度偵字第六六
七一號），提起上訴，本院判決如下：
    主  文
原判決關於甲○○、乙○○部分撤銷，發回台灣高等法院。
其他上訴駁回。
    理  由
一、撤銷（甲○○、乙○○）部分
本件原判決撤銷第一審關於上訴人甲○○、乙○○部分之科刑判
決，改判依牽連犯關係從一重仍論處甲○○連續製造偽藥罪刑，
乙○○共同連續明知為偽藥而販賣罪刑，固非無見。
惟查：（一）依民國九十二年二月六日修正公布，同年九月一日
起施行之刑事訴訟法第一百五十九條之三規定，被告以外之人於
審判中有死亡身心障礙致記憶喪失或無法陳述滯留國外或
所在不明而無法傳喚或傳喚不到到庭後無正當理由拒絕陳述之
任一情形，而其前於檢察事務官、司法警察官或司法警察調查中
所為陳述，經證明具有可信之特別情況，且為證明犯罪事實之存
否所必要者，得為證據。是依該條規定，被告以外之人於檢察事
務官、司法警察（官）調查時所為審判外陳述，係屬傳聞證據，
依同法第一百五十九條第一項規定，本無證據能力，必因其嗣於
審判中有上開實際不能到庭，或到庭不能（願）陳述，以接受交
互詰問情形，而其先前審判外之陳述具備「可信性」及「必要性
」二要件，始例外得認為有證據能力。故如欲採被告以外之人之
警詢言詞為證據時，必須符合法律所規定之例外情形，且須於判
決中具體說明其符合傳聞證據例外可信之情況及心證理由，否則
即有違證據法則及判決不備理由之違法。甲○○一再爭執證人黃
本（業經不起訴處分確定）之警詢陳述無證據能力，並請求傳訊
黃本（原審更一卷第一０九、一一六頁）。原審未予傳喚，逕採
黃本之警詢陳述，資為論處甲○○罪刑之基礎證據之一（原判決
第六頁第十四行以下），又未說明黃本之警詢陳述何以例外得為
證據之理由，且剝奪甲○○對證人詰問權之行使，難謂與證據法
則相合，並有判決理由欠備及調查職責未盡之可議。（二）共同
被告於檢察官偵查中以被告身分所為陳述，對被告而言，亦屬傳
聞證據。而被告之反對詰問權，屬憲法第八條第一項規定「非由
法院依法定程序不得審問處罰」之正當法律程序所保障之基本人
權及第十六條所保障之基本訴訟權，不容任意剝奪，是除有上述
四種情形或捨棄傳喚等情形外，均應於審判中傳喚到庭，使被告
或其辯護人有行使反對詰問權之機會，否則仍不得作為判斷之依
據。原判決理由謂：甲○○得知一粒眠製造方法及覓得原料藥…
等事實，業據甲○○於警詢、偵查、原審及本院審理時坦認在卷
，核與同案被告乙○○、丙○○、蕭裕山供述情節相符（原判決
第六頁第七行至十三行），乙○○就販賣一粒眠藥品之自白，核
與同案被告甲○○、丙○○供述情節相符云云（原判決第九頁第
三行至四行）。卷查丙○○、蕭裕山均未於檢察官偵查或法院審
判中以證人身分為證言，甲○○、乙○○於審判中並未捨棄對其
二人之詰問權，原審竟未於審判中以證人身分予以調查，使甲○
○、乙○○或其辯護人有行使反對詰問權之機會，自有未合。甲
○○、乙○○上訴意旨，執以指摘原判決不當，尚非全無理由，
應認原判決關於甲○○、乙○○部分，仍有撤銷發回更審之原因
。原判決不另諭知無罪部分，基於審判不可分原則，應併予發回
。
二、駁回（丙○○）部分
按刑事訴訟法第三百七十七條規定，上訴於第三審法院，非以判
決違背法令為理由，不得為之。是提起第三審上訴，應以原判決
違背法令為理由，係屬法定要件。如果上訴理由書狀並未依據卷
內訴訟資料，具體指摘原判決不適用何種法則或如何適用不當，
或所指摘原判決違法情事，顯與法律規定得為第三審上訴理由之
違法情形，不相適合時，均應認其上訴為違背法律上之程式，予
以駁回。本件原判決綜合全部卷證資料，認上訴人丙○○有其事
實欄所載之犯行，已詳敘所憑之證據與認定之理由，就上訴人辯
稱不知所售者為偽藥云云，認不足採信，於理由內予以指駁、說
明甚詳，因而撤銷第一審之科刑判決，改判仍論處丙○○共同連
續明知為偽藥而販賣罪刑。從形式上觀察，並無足以影響判決結
果之違法情形存在。上訴意旨略以：丙○○觸犯本罪，係因年輕
識淺、思慮未週，現已深切悔悟，如入獄執行，將使家庭陷於困
境，原審未宣告緩刑，顯違司法院頒「法院加強緩刑宣告實施要
點」之規定云云。惟量刑之輕重及是否宣告緩刑，屬事實審之職
權，原判決以丙○○之責任為基礎，說明審酌刑法第五十七條所
列各款事項而為刑之量定，既未逾越法定刑度或濫用其權限，未
宣告緩刑，並非違法之事由，不能執為合法之第三審上訴理由。
應認丙○○之上訴違背法律上程式，予以駁回。
據上論結，應依刑事訴訟法第三百九十五條前段、第三百九十七
條、第四百零一條，判決如主文。
中    華    民    國  九十八  年    一    月   十五   日
                      最高法院刑事第十二庭
                          審判長法官  石  木  欽
                                法官  洪  佳  濱
                                法官  呂  丹  玉
                                法官  段  景  榕
                                法官  張  祺  祥
      本件正本證明與原本無異
                                      書  記  官
中    華    民    國  九十八  年    一    月  二十二  日
                                                      V


司法院資訊處製作；財團法人民間司法改革基金會備份。
